【裁判字號】    98,重訴,66
【裁判日期】    990917
【裁判案由】    返還土地等
【裁判全文】
臺灣桃園地方法院民事判決             98年度重訴字第66號
原      告  辛○○
原      告  丁○○
原      告  子○○
原      告  癸○○
法定代理人  己○○
原      告  寅○○
原      告  庚○○
法定代理人  黃正美
原      告  壬○○
兼上7人
訴訟代理人  己○○
被      告  桃園縣政府
法定代理人  甲○○
被      告  桃園縣政府警察局
法定代理人  卯○○
共      同
訴訟代理人  沈朝標律師
被      告  龍潭鄉公所
法定代理人  丑○○
被      告  乙○○○
訴訟代理人  李權宸律師
複代理人    丙○○
被      告  戊○
上列當事人間請求返還土地等事件，於民國99年8 月17日言詞辯
論終結，本院判決如下：
    主  文
被告桃園縣政府警察局應將坐落於桃園縣龍潭鄉○○段三六四地
號、如附圖所示F 部分面積一○九點五四平方公尺土地上之建物
拆除，並與被告桃園縣政府共同將上開土地返還原告及其他全體
共有人。
被告桃園縣政府應給付原告如附表一「相當於租金之不當得利欄
」所示之金額。
原告其餘之訴駁回。
訴訟費用由被告桃園縣政府負擔五分之一，餘由原告負擔。
本判決第一項部分，於原告以新臺幣拾柒萬元為被告桃園縣政
府、桃園縣政府警察局供擔保後，得假執行。但被告桃園縣政府
、桃園縣政府警察局如以新臺幣佰貳拾柒萬元預供擔保，得免
為假執行。
本判決第二項部分，於原告以附表一所示「假執行擔保金欄」所
示之金額，為被告桃園縣政府供擔保後，得假執行。但被告桃園
縣政府如以附表一所示之「免為假執行擔保金欄」所示之金額預
供擔保，得免為假執行。
原告其餘假執行之聲請駁回。
    事實及理由
壹、程序方面：
一、按當事人喪失訴訟能力或法定代理人死亡或其代理權消滅者
    ，訴訟程序在有法定代理人或取得訴訟能力之本人，承受其
    訴訟以前當然停止；又第168 條至第172 條及前條所定之承
    受訴訟人，於得為承受時，應即為承受之聲明。他造當事人
    亦得聲明承受訴訟；聲明承受訴訟，應提出書狀於受訴法院
    ，由法院送達於他造，民事訴訟法第170 條、第175 條、第
    176 條分別定有明文。查，被告桃園縣政府警察局之法定代
    理人於本件訴訟繫屬中由林德華變更為卯○○，卯○○於民
    國98年8 月28日聲明承受訴訟（見本院卷二第19頁），另被
    告桃園縣政府之法定代理人於本件訴訟繫屬中由朱立倫變更
    為甲○○，甲○○於99年1 月21日聲明承受訴訟（見本院卷
    二第91頁），經核於法均無不合，應予准許。
二、按訴狀送達後，原告不得將原訴變更或追加他訴，但請求之
    基礎事實同一者、擴張或減縮應受判決事項之聲明者，不在
    此限，民事訴訟法第255 條第1 項第2 款、第3 款分別定有
    明文。原告於起訴狀之訴之聲明第2 項，雖係請求被告等應
    自本訴訟日起前15年至返還日止，按年給付原告等侵權損害
    賠償等語，嗣於本院於審理期間行使闡明權後，原告主張就
    上開聲明第2 項應給付不當得利之人為被告桃園縣政府、桃
    園縣政府警察局共同負擔（見本院卷二第136 頁）。是原告
    上開訴之變更，其請求之基礎事實同一，且係減縮應受判決
    事項之聲明，核與上開規定相符，亦應准許。
三、被告龍潭鄉公所經合法通知，無正當理由未於最後言詞辯論
    期日到場，核無民事訴訟法第386 條各款所列情形，爰依原
    告聲請，由其一造辯論而為判決。
貳、實體方面：
一、原告起訴主張：
    (一)緣坐落於桃園縣龍潭鄉○○段363 地號、364 地號2 筆土
      地（重測前分別為桃園縣龍潭鄉○○段72之13地號、72之
      1 地號，以下簡稱系爭土地）為原告及其他共有人所有（
      原告起訴時之應有部分詳如附表一所示）；惟被告桃園縣
      政府、被告桃園縣政府警察局、被告龍潭鄉公所，未經原
      告及其他共有人之同意，無法律上之原因，分別建有附表
      二所示之建物，無權占有上開原告及其他共有人所有之土
      地（詳細占用範圍、面積、目的，詳如附表二及附圖所示
      ），被告桃園縣政府警察局，並將附圖所示之F 、I 部分
      土地建有宿舍，並分派予被告戊○、乙○○○使用，被告
      乙○○○亦於附圖所示之N 部分土地，未經原告及其他共
      有人之同意，蓋有磚造建物，是被告戊○、乙○○○均為
      無權占有系爭土地自明。
    (二)按所有人對於無權占有或侵奪其所有物者，得請求返還之
      ；對於妨害其所有權者，得請求除去之；有妨害其所有權
      之虞者，得請求防止之；各共有人對於第三人，得就共有
      物之全部為本於所有權之請求，民法第767 條、第821 條
      分別定有明文；被告既無權占用原告所有之系爭土地，原
      告等自得基於所有物返還請求權之法律關係，請求被告返
      還土地予原告及其他共有人。
    (三)本件被告無權占用系爭土地，致原告對之無法使用收益，
      被告顯屬無法律上之原因而受利益致原告受有損害，原告
      自得依民法第179 條之規定，請求被告返還起訴前15年至
      99年4 月12日止，依原告各人取得系爭土地之日期、應有
      部分比例，相當於租金之不當得利金額（詳細之計算式，
      詳如附表三所示）。綜上，爰依據民法第767 條、第821
      條、第179 條之規定，提起本件訴訟，並聲明：
      1.被告應將坐落桃園縣龍潭鄉○○段363 地號、364 地號
        土地上所有物全部騰空，並將土地返還原告等以及全體
        共有人。
      2.被告桃園縣政府、桃園縣政府警察局應自本案起訴日起
        前15年至返還日止，給付原告等之侵權損害賠償金。依
        原告99年8 月17日提出之民事不當得利給付計算狀所載
        之內容，原告請求之金額分述如下：
        (1)被告桃園縣政府、桃園縣政府警察局應共同給付原告
          陳雲林新臺幣（下同）1,557,206 元。
        (2)被告桃園縣政府、桃園縣政府警察局應共同給付原告
          己○○4,888,927 元。
        (3)被告桃園縣政府、桃園縣政府警察局應共同給付原告
          寅○○946,409 元。
        (4)被告桃園縣政府、桃園縣政府警察局應共同給付原告
          庚○○1,557,206 元。
        (5)被告桃園縣政府、桃園縣政府警察局應共同給付原告
          丁○○229,562 元。
        (6)被告桃園縣政府、桃園縣政府警察局應共同給付原告
          子○○538,333 元。
        (7)被告桃園縣政府、桃園縣政府警察局應共同給付原告
          癸○○153,833 元。
        (8)被告桃園縣政府、桃園縣政府警察局應共同給付原告
          壬○○78,100元。
      3.原告願供擔保，請准予宣告假執行。
二、被告桃園縣政府、桃園縣政府警察局則辯稱：
    (一)系爭土地係於日據時期由當時之民眾集資購買系爭土地贈
      與警察機關作為設置機關之用地，並委由當時地方上之8
      位保正，即訴外人徐彩祥、陳添坤、陳慶祥、魏維水、黃
      王觀枝、李尚房、黃德源、徐華維及另一位公正人士張進
      發為代表人登記，是被告並非無權占有。是真正權利人並
      非原告，原告僅為登記名義人。
    (二)雖原告等因買受或因繼承而取得系爭土地，惟被告之建物
      於系爭土地上時間久遠，原告等殊無可能不知，原告等自
      始即非善意取得系爭土地，且係因繼承而取得系爭土地，
      依民法第1148條規定，渠應繼受其被繼承人黃德源之義務
      ，自不得主張拆屋還地。
    (三)再按，稱使用借貸者，謂當事人一方以物交付他方，而約
      定他方於無償使用後返還其物之契約，民法第464 條訂有
      明文。又契約未定期限者，借用人應於依借貸之使用目的
      使用完畢時返還之，此觀民法第470 條規定自明。兩造間
      就系爭房屋所坐落之系爭土地有未定期限之使用借貸關係
      ，而被上訴人借用系爭土地之目的，既為繼續使用被上訴
      人或其先人前所建造之房屋居住為目的，自以被上訴人使
      用系爭土地之目的完畢，即其無繼續取住房屋或該房屋不
      堪使用時，返還期限始屆至，最高法院87年度台上字第20
      95號判例亦有明文。退步言之，本件系爭土地原告出具土
      地使用權同意書，依前開法條判例意旨即應受拘束，不得
      請求拆屋還地。
    (四)又按租金之請求權因5 年間不行使而消滅，既為民法第12
      6 條所明訂，至於其他無租賃契約關係之賠償，名稱雖與
      租金異，然實質上仍為使用土地之代價，債權人應同樣按
      時收取，不因契約未成立，而謂時效之計算應有不同。又
      依土地法第97條第1 項規定，城市地方房屋之租金以不超
      土地及其建築物申報總價年息百分之10為限，退萬步言之
      ，縱被告等無權占有原告土地構成不當得利，然原告等以
      公告現值請求10年之損失顯然與法不合，應予駁回。
    (五)綜上，原告之請求為無理由，並聲明原告之訴及假執行之
      聲請均駁回；如受不利判決，願供擔保請准宣告免為假執
      行。
三、被告龍潭鄉公所未於言詞辯論期日到場，惟據其所提書狀意
    旨略以：被告龍潭鄉公所清潔隊之辦公廳坐落於桃園縣龍潭
    鄉○○段364 地號（門牌號碼為：桃園縣龍潭鄉○○路88號
    ）土地；依龍潭都市計畫土地使用分區證明書之記載，上開
    土地係屬機關用地；而依上開土地之地籍總登記（35年6 月
    15 日 ）之記載，所有權人登記為訴外人徐彩祥、陳慶祥、
    黃德源、徐華維、魏維水、黃王觀枝、李尚房、陳添坤、張
    進發等9 人（應有部分各為9 分之1 ），渠等均為早期桃園
    縣龍潭鄉之村長、保正，為地方上之熱心公益人士，臺灣光
    復後，鄉內為籌辦工廳舍之故，乃由渠等9 人提供其所屬土
    地，亦即現今之同段364 地號土地作為警察、消防機關使用
    ，至88年才由警察單位分出獨立辦公使用迄今。嗣因經濟發
    展、人口增加，原消防隊廠址已不敷使用，為保障鄉民生命
    、財產安全，68年由被告龍潭鄉公所另提供被告龍潭鄉公所
    所有、坐落桃園縣龍潭鄉○○段261 地號、262 地號土地（
    即門牌號碼桃園縣龍潭鄉○○路204 號），由被告龍潭鄉公
    所出資興建，無償借予消防隊使用，而原消防隊址，則由被
    告龍潭鄉公所清潔隊辦公使用至今。由上開土地之沿革觀之
    ，該地並非私有土地，是原告提起本件訴訟，為無理由等語
    ，並聲明：原告之訴及假執行之聲請均駁回；如受不利判決
    ，願供擔保請准宣告免為假執行。
四、被告乙○○○辯稱：其所占有系爭土地如附圖所示之I 、N
    部分之建物，就I 部分土地，業已點交返還原告，就N 部分
    之土地，原告亦同意被告乙○○○使用至100 年4 月11日止
    ，是原告提起本件訴訟為無理由等語，並聲明：原告之訴及
    假執行之聲請均駁回；如受不利判決，願供擔保請准宣告免
    為假執行。
五、被告戊○辯稱：系爭土地皆為保甲用地，係前由日據時代9
    位保正（即村長）徐彩祥、徐華維、黃王觀枝、魏維水、張
    進發、陳展勳、陳添坤、黃德源、李尚房向龍潭鄉民募捐所
    得款項而構建，因此，系爭土地並非私人之土地。原告等請
    求拆屋還地即無理由等語，並聲明：原告之訴駁回。
六、本院之判斷：
    (一)經查，原告為桃園縣龍潭鄉○○段363 地號、364 地號土
      地（重測前為桃園縣龍潭鄉○○段72之13地號、72之1 地
      號，以下簡稱系爭土地）之共有人（原告起訴時之應有部
      分詳如附表一所示）；又系爭土地上，蓋有如附圖所示之
      A 、B 、C 、D 、F 、G 、H 、I 、K 、M 、N 、O 等建
      物，就A 、B 、C 、D 部分之建物，原係被告桃園縣政府
      撥予被告桃園縣政府警察局，並由桃園縣政府警察局龍潭
      分局龍潭分駐所供警察局、停車場使用，附圖所示之F 、
      G 、H 、I 部分之建物，係被告桃園縣政府撥予被告桃園
      縣政府警察局，供被告桃園縣政府警察局宿舍使用，並由
      被告戊○、乙○○○配住附圖所示之F 、I 部分之建物，
      被告戊○、乙○○○分別於渠等配住宿舍後方，即如附圖
      所示之O 、N 部分之建物，另建有鐵架造、磚造之建物，
      附圖所示之K 、M 部分之建物，現係由被告龍潭鄉公所之
      清潔隊使用，另附圖所示之E 、J 部分之土地，原係通道
      而無建物等情，為兩造均不爭執，復有系爭土地之土地登
      記謄本各1 份在卷可稽，並經本院依職權勘驗現場，並囑
      託桃園縣大溪地政事務所就上開建物繪測土地複丈成果圖
      ，有勘驗筆錄、桃園縣大溪地政事務所98年11月9 日溪地
      測字第0982 000790 號函及所附之複丈成果圖各1 份可稽
      （見本院卷一第88頁至第122 頁、本院卷二第22頁至第24
      頁、第32頁至第33頁），是此部分之事實堪以認定，合先
      敘明。
    (二)就原告請求被告返還土地部分，再查：
      1.原告起訴請求被告應將系爭土地上之建物拆除、騰空，
        並將系爭土地返還原告及其他共有人一情，惟原告與被
        告桃園縣政府、桃園縣政府警察局、乙○○○於本院審
        理期間，即99年4 月12日進行土地訴訟返還協調會，經
        協議結果，被告桃園縣政府、桃園縣政府警察局、乙○○○當場就除附圖所示之F 、K 、M 部份以外之土地返
        還原告，並經原告當日點交無訛，復就被告乙○○○所
        建、如附圖所示之N 部分磚造建物所在之土地，除於99
        年4 月12日點交返還原告外，原告並於本院言詞辯論期
        日，當庭同意被告乙○○○使用至100 年4 月11日止，
        並簽立和解筆錄在案，有協議書、和解筆錄各1 份為證
        （見本院卷二第102 頁至第103 頁、第154 頁至第155
        頁），且為兩造均不爭執，是原告請求被告桃園縣政府
        、桃園縣政府警察局、乙○○○返還除附圖所示之F 、
        K 、M 外之土地部分，既經被告桃園縣政府、桃園縣政
        府警察局、乙○○○等人返還予原告及其他共有人，是
        原告此部分之請求，為無理由，應予駁回。
      2.原告與被告龍潭鄉公所復於99年7 月5 日成立協調會，
        原告同意被告桃園縣龍潭鄉公所於99年12月31日遷出系
        爭土地如附圖所示之K 、M 部分之建物等情，有原告提
        出協調會紀錄1 份為證（見本院卷二第127 頁至第128
        頁），故就附圖所示之K 、M 部分之土地，既經原告同
        意定履行期間為99年12月31日，迄至本件言詞辯論終結
        之日止，上開履行期間尚未屆至，是原告請求被告返還
        附圖所示之K 、M 部分之土地，亦屬無理，應予駁回。
      3.原告請求被告返還如附圖所示之F部分土地部分：
        (1)查，附圖所示之F 部分土地上所蓋之建物，其門牌號
          碼為桃園縣龍潭鄉○○路200 巷2 號，乃係被告桃園
          縣政府撥予桃園縣政府警察局，並由被告桃園縣政府
          警察局分配予被告戊○作為職務宿舍使用迄今一情，
          為兩造均不爭執，業如前述，而此部分之土地使用情
          形，尚與被告龍潭鄉公所、乙○○○無涉，是原告請
          求被告龍潭鄉公所、乙○○○返還此部分之土地，尚
          屬無據。
        (2)附圖所示之F 部分土地上之建物（以下簡稱F 部分建
          物），既屬被告桃園縣政府警察局分配予被告戊○作
          為職務宿舍使用，是被告桃園縣政府警察局與被告曾
          華，就F 部分建物成立不定期之使用借貸契約，被告
          戊○就F 部分建物僅有使用管理之權限，而無處分之
          權限，其理自明，而被告戊○既係基於其與被告桃園
          縣政府警察局間之不定期使用借貸契約，而占有使用
          F 部分建物及其坐落之土地，且拆除F 部分建物係屬
          物之處分行為，是原告請求被告戊○拆除F 部分建物
          並返還土地予原告，即屬無據，不應准許。
        (3)原告主張被告桃園縣政府、桃園縣政府警察局，無權
          占有如附圖所示之F 部分土地，並建有F 部分建物，
          分配予被告戊○使用，依民法第767 條之規定，被告
          桃園縣政府、桃園縣政府警察局應將F 部分建物拆除
          並返還原告等語；被告桃園縣政府、桃園縣政府警察
          局雖先辯稱：渠等係有權占有系爭土地等語，惟嗣被
          告桃園縣政府、桃園縣政府警察局與原告於99年4 月
          12日協調時，既同意將除附圖所示之F 、K 、M 部分
          土地外之土地返還原告，且同意原告請求不當得利之
          金額（參協議書第1 項、第2 項之約定，僅就不當得
          利及其金額，俟法院判決確定後，再依法處理），且
          被告桃園縣政府、桃園縣政府警察局於上開協調會後
          之99年7 月13日、99年8 月17日之言詞辯論期日，僅
          就不當得利之計算方式進行辯論，而未就原告所為無
          權占有之主張為答辯，是應認被告桃園縣政府、桃園
          縣政府警察局就其無權占有F 部分建物坐落土地之事
          實，而為自認。
        (4)原告主張F 部分建物坐落之土地（以下簡稱F 部分土
          地）係由被告桃園縣政府撥交予被告桃園縣政府警察
          局使用，並由被告桃園縣政府警察局配宿舍使用乙節
          ，此為被告桃園縣政府、桃園縣政府警察局所不爭執
          ，是此部分之事實堪以認定，而F 部分建物既為被告
          桃園縣政府警察局建造作為職務宿舍使用，是原告請
          求被告桃園縣政府警察局拆除F 部分建物，即屬有理
          ，而被告桃園縣政府既非所有權人，自無權拆除F 部
          分建物，原告此部分之請求，應屬無據。另所稱占有
          ，不但指直接占有，即間接占有亦包括在內，被告桃
          園縣政府係經由被告桃園縣警局維持其對F 部分土地
          之事實上管領力，依民法第941 條規定，被告桃園縣
          政府為F 部分土地之間接占有人，不失為現在占有人
          ，被告桃園縣政府警察局依其自己之使用目的而占有
          F 部分土地，則係直接占有人，是原告請求被告桃園
          縣政府警察局將F 部分建物拆除後，與被告桃園縣政
          府同將F 部分土地返還原告及其他共有人，為有理由
          ，應予准許。
      4.此外，就系爭364 地號土地上，如附圖所示未建有建物
        部分之土地，既未經被告等人占有使用，且原告亦未舉
        證證明被告等人無權占有此部分之土地，是原告請求被
        告返還就此部分之土地，亦屬無據。從而，原告依民法
        第767 條之規定，起訴請求被告桃園縣政府警察局，將
        附圖所示之F 部分建物拆除，被告桃園縣政府、桃園縣
        政府警察局並將附圖F 部分之土地返還原告及其他共有
        人，為有理由，應予准許，逾此部分之請求，即屬無據
        ，應予駁回。
    (三)就原告請求被告桃園縣政府、桃園縣政府警察局給付相當
      於租金損害之不當得利部分，復查：
      1.原告主張被告桃園縣政府占有原告與其他共有人之系爭
        土地，致原告無法使用系爭土地而受有損害，是被告桃
        園縣政府應賠償原告此部分之損害；其中就附圖所示之
        A 、B 、C 、D 、E 、F 、O 、G 、H 、I 、J 、N 部
        分之土地（即除附圖所示之K 、M 部分之土地外），實
        際上係由被告桃園縣政府警察局直接占有，是被告桃園
        縣政府、桃園縣政府警察局應共同給付原告此部分之損
        害等語；此據被告桃園縣政府否認在卷，辯稱：附圖所
        示之A 、B 、C 、D 、F 、O 、G 、H 、I 、N 部分之
        土地，實際上為被告桃園縣政府警察局占有，附圖所示
        之K 、M 部分之土地，實際上為被告龍潭鄉公所占有，
        是原告不得向被告桃園縣政府請求此部分之損害等語。
      2.觀諸附圖所示之E 、J 部分之土地，原係供作通道、而
        無蓋有建物使用一情，業如前述，而該部分之通道並無
        設有圍欄而專供被告桃園縣政府、桃園縣政府警察局等
        人占有使用，至系爭土地上未建有建物部分之土地，原
        告亦未舉證證明係經被告桃園縣政府、桃園縣政府警察
        局無權占有而致其無法使用，是原告主張被告桃園縣政
        府、桃園縣政府警察局無權占有使用附圖所示之E 、J
        部分之土地，及其他未建有建物部分之土地，致原告受
        有損害，被告桃園縣政府、桃園縣政府警察局應給付原
        告此部分之損害云云，即屬無據，不應准許。
      3.就附圖所示之A 、B 、C 、D 、F 、O 、G 、H 、I 、
        N 部分之土地，實際上雖係被告桃園縣政府警察局分別
        作為龍潭分駐所、分駐所停車場、警察局宿舍使用（就
        N 部分土地上磚造建物、O 部分土地上之鐵架造建物，
        雖為被告乙○○○、戊○建造，惟該部分之建物，均屬
        附屬於被告桃園縣政府警察局所有之J 部分宿舍建物、
        F 部分宿舍建物，此為兩造均不爭執，是此部分之建物
        ，亦屬被告桃園縣政府警察局所有），惟上開土地既係
        被告桃園縣政府於臺灣光復後接收並撥予被告桃園縣政
        府警察局使用，是被告桃園縣政府自屬無權占有原告及
        其他共有人所有之上開土地，自可獲得免於支付相當於
        租金之利益，並致原告及其他共有人受有損害，則原告
        依不當得利之法則，請求被告桃園縣政府給付相當於租
        金之不當得利，即無不合。至原告請求被告桃園縣政府
        警察局亦應給付相當於租金之不當得利部分，因被告桃
        園縣政府警察局僅係被告桃園縣政府之下屬單位，被告
        桃園縣政府警察局係因被告桃園縣政府之無償撥交而為
        上開土地之管理使用機關，直接獲得無權占有系爭土地
        之利益人仍應認係被告桃園縣政府，尚難認被告桃園縣
        政府警察局亦可獲得免於支付相當於租金之利益，是原
        告對被告桃園縣政府警察局此部分之請求，應屬無據。
      4.就附圖所示之K 、M 部分之土地，實際上係被告龍潭鄉
        公所供作清潔隊使用一情，業如前述，惟觀諸原告與被
        告潭潭鄉公所於99年7 月5 日協調會議紀錄內容，載明
        K 、M 部分土地上之建物，為被告桃園縣政府所有等語
        （參協調會議紀錄第4 項，見本院卷二第127 頁），復
        參以被告龍潭鄉公所提出坐落於桃園縣龍潭鄉○○段26
        1 地號、262 地號土地之建物使用執照（門牌號碼：桃
        園縣龍潭鄉○○路204 號）、其與桃園縣政府消防局於
        97年1 月29日成立之借用契約書之內容記載（見本院卷
        一第72頁至第76頁），被告龍潭鄉公所將上開建物之借
        予桃園縣政府消防局使用，而依據原告提出、被告桃園
        縣政府87年2 月25日府環四字第24522 號函示意旨，亦
        稱附圖所示之K 、M 部分土地之清潔隊現址，為桃園縣
        政府消防局與龍潭鄉清潔隊交換而來等語（見本院卷一
        第19頁），均核與上開協調會議紀錄記載之內容相符，
        應認被告龍潭鄉公所辯稱：其與桃園縣政府消防局互借
        建物使用，而附圖所示之K 、M 部分建物，實係桃園縣
        政府消防局借予被告龍潭鄉公所使用乙情，堪信為真實
        。而桃園縣政府消防局為被告桃園縣政府之下屬單位，
        其無權占有附圖所示之K 、M 部分之土地蓋有建物，並
        將之出借予被告龍潭鄉公所，以換得使用被告龍潭鄉公
        所所有之桃園縣龍潭鄉○○路204 號之建物，而得免於
        支付相當於租金之利益，並致原告及其他共有人受有損
        害，則原告依不當得利之法則，請求被告桃園縣政府給
        付此部分土地之相當於租金之不當得利，即無不合。
      5.按無法律上原因而受利益，致他人受損害者，應返還其
        利益，民法第179 條定有明文；而無權占有他人土地，
        可獲得免於支付相當於租金之利益，該他人則受有相當
        於租金之損害，為社會通常之觀念，最高法院61年度臺
        上字第1695號判例要旨參照。又按不當得利返還請求權
        之成立，以返還義務人無法律上之原因而受利益為前提
        要件；按租金之請求權因五年間不行使而消滅，既為民
        法第126 條所明定，則凡無法律上之原因，而獲得相當
        於租金之利益，致他人受損害時，如該他人之返還利益
        請求權，已逾租金短期消滅時效之期間，對於相當於已
        罹於消滅時效之租金之利益，即不得依不當得利之法則
        ，請求返還，其請求權之時效期間，仍應依前開規定為
        5 年，最高法院96年度台上字第2660號、85年度台上字
        第2059號、第711 號裁判意旨可資參照。查，被告桃園
        縣政府無權占有附圖所示之A 、B 、C 、D 、F 、G 、
        H 、I 、K 、M 、N 、O 之土地，致該部分土地之所有
        權人即原告及其他共有人無法使用上開土地而受有損害
        ，原告依上開規定，並觀諸原告歷次書狀及言詞辯論意
        旨，原告請求被告給付相當於租金之不當得利，為有理
        由，堪屬有據；惟原告請求被告應給付起訴前15年之相
        當於租金之損害云云，被告辯稱：原告此部分之請求，
        僅得請求起訴前5 年之相當於租金之損害，逾此部分之
        請求，已罹於請求權時效等語；原告既請求被告桃園縣
        政府給付相當於租金之利益，揆諸上開說明，原告僅得
        請求起訴前5 年（原告於98年2 月20日向本院提起
        本件訴訟，有本院收文章蓋於原告之民事起訴狀可稽）
        即93年2 月21日起，至被告桃園縣政府返還系爭土地之
        日即99年4 月12日，相當於租金之不當得利，原告逾此
        期間之請求，既經被告桃園縣政府援引時效抗辯，是此
        部分之請求即屬無據，不應准許。
      6.按基地租金，依土地法第105 條準用同法第97條規定，
        以不超過該土地申報價額年息百分之10為限，土地法第
        105 條定有明文。本院審酌系爭土地位於龍潭都市計畫
        區內，經編定為機關用地，有卷附桃園縣政府都地計畫
        土地使用分區（或公共設施用地）證明書1 紙為證（見
        本院卷一第64頁），系爭土地上之建物，分別作為桃園
        縣政府警察局龍潭分局龍潭分駐所、停車場、宿舍，被
        告龍潭鄉公所清潔隊之公務機關使用，附近有龍潭國小
        、傳統市場、衛生所，無其他大型商圈等情，有系爭土
        地附近之照片為證（見本院卷二第69頁、第72頁），本
        院綜合上情及一切情狀，認原告主張按申報地價年息百
        分之10計算相當於租金之不當得利，尚屬過高，而被告
        辯稱應按系爭土地申報地價年息百分之7 計算相當於租
        金之不當得利，堪稱適當，是應以系爭土地申報地價年
        息百分之7 ，以為計算被告桃園縣政府應給付之相當於
        租金之不當得利。
      7.綜上，原告主張被告桃園縣政府無權占有附圖所示之A
        、B 、C 、D 、F 、G 、H 、I 、K 、M 、N 、O 部分
        土地，依民法第179 條之規定，請求被告桃園縣政府給
        付自93年2 月21日起至99年4 月12日止，按系爭土地申
        報地價年息百分之7 計算相當於租金之不當得利部分，
        為有理由；另依系爭土地之土地登記謄本、桃園縣大溪
        地政事務所98年10月29日溪地價字第0983000751號函所
        附系爭土地之申報地價變動資料表顯示（見本院卷二第
        30頁至第31頁），系爭363 地號土地（依被告桃園縣政
        府占有附圖所示之A 、B 、C 部分土地面積計算，合計
        為537.76平方公尺）於93年1 月之申報地價為每平方公
        尺8,634 元（年息百分之7 即為325,011 元，元以下四
        捨五入）、96年1 月之申報地價為每平方公尺8,317 元
        （年息百分之7 即為313,078 元，元以下四捨五入），
        系爭364 地號土地（依被告桃園縣政府占有附圖所示之
        D 、F 、G 、H 、I 、K 、M 、N 、O 部分，面積合計
        為999.38平方公尺計算，於93年1 月之申報地價為每平
        方公尺8,480 元（年息百分之7 即為593,232 元，元以
        下四捨五入）、96年1 月之申報地價為每平方公尺7,60
        0 元（年息百分之7 即為531,670 元，元以下四捨五入
        ），從而，原告得請求被告桃園縣政府給付相當於租金
        之不當得利金額，分述如下：
        (1)原告辛○○部分：
          依卷附系爭土地之土地登記謄本所示，原告辛○○係
          於79年1 月15日，以繼承為登記原因（原因發生日期
          ：59年1 月16日），取得系爭2 筆土地，應有部分各
          為18分之1 ，是原告辛○○得請求之相當於租金之不
          當得利金額應為299,946元，計算式如下：
          93年2月21日至95年12月31日部分：
            A.93年2 月21日至93年12月31日部分（93年2 月有
              29日）：
              (325,011+593,232)*(1/12*9/29+10/12)*1/18=4
              3,831。
            B.94年1 月1 日至95年12月31日部分：
              (325,011+593,232)*1/18*2=102,027。
          96年1月1日至99年4月12日部分：
            (313,078+531,670)*1/18*(3+3/12+1/12*12/30)=
            154,088。
        (2)原告丁○○部分：
          依原告主張，復參以卷附系爭土地之土地登記謄本、
          異動索引表所示（見本院卷一第106 頁、本院卷二第
          68頁、第140 頁背面），原告丁○○係於93年10月29
          日，以買賣為登記原因（原因發生日期：93年10月8
          日，依民法第758 條之規定，應以93年10月29日為其
          取得系爭土地之日期）取得系爭364 地號土地，應有
          部分為45分之2 ，嗣於96年6 月28日將其中應有部分
          45分之1 移轉登記予原告壬○○，是原告丁○○得請
          求之相當於租金之不當得利金額應為101,940 元，計
          算式如下：
          93年10月29日至95年12 月31 日部分：
            593,232*(1/12*3/31+2/12+2)*2/45=57,339。
          96年1月1日至96年6月27日部分：
            531,670*(1/12*27/30+5/12)*2/45=11,618。
          96年6月28日至99年4月12日部分：
            531,670*(1/12*3/30+6/12+2+3/12+1/12*12/30)
            *1/45=32,983
        (3)原告子○○部分：
          依原告主張，復參以卷附系爭土地之土地登記謄本所
          示（見本院卷一第106 頁、本院卷二第140 頁背面）
          ，原告子○○係於93年10月29日，以買賣為登記原因
          （原因發生日期：93年10月8 日，依民法第758 條之
          規定，應以93年10月29日為其取得系爭土地之日期）
          取得系爭364 地號土地，應有部分為45分之1 ，是原
          告子○○得請求之相當於租金之不當得利金額應為67
          ,461元，計算式如下：
          93年10月29日至95年12月31日部分：
            593,232*(1/12*3/31+2/12+2)*1/45=28,669。
          96年1月1日至99年4月12日部分：
            531,670*(3+3/12+1/12*12/30)*1/45=38,792。
        (4)原告癸○○部分：
          依原告主張，復參以卷附系爭土地之土地登記謄本所
          示（見本院卷一第106 頁至第107 頁、本院卷二第14
          0 頁背面至第141 頁），原告癸○○係於93年10月29
          日，以買賣為登記原因（原因發生日期：93年10月8
          日，依民法第758 條之規定，應以93年10月29日為其
          取得系爭土地之日期）取得系爭364 地號土地，應有
          部分為45分之1 ，是原告癸○○得請求之相當於租金
          之不當得利金額應為67,461 元，計算式如下：
          93年10月29日至95年12月31日部分：
            593,232*(1/12*3/31+2/12+2)*1/45=28,669。
          96年1月1日至99年4月12日部分：
            531,670*(3+3/12+1/12*12/30)*1/45=38,792。
        (5)原告寅○○部分：
          依原告主張，復參以卷附系爭土地之土地登記謄本所
          示（見本院卷一第89頁、第107 頁、本院卷二第140
          頁），原告寅○○係於94年1 月24日，以買賣為登記
          原因（原因發生日期：93年12月8 日，依民法第758
          條之規定，應以94年1 月24日為其取得系爭土地之日
          期）取得系爭2 筆土地，應有部分分別為135 分之15
          、135 分之14，是原告寅○○得請求之相當於租金之
          不當得利金額應為484,474 元，計算式如下：
          94年1月24日至95年12月31日部分：
            A.363地號部分：
              325,011*(1/12*8/31+11/12+1)*15/135=69,992
              。
            B.364地號部分：
              593,232*(1/12*8/31+11/12+1)*14/135=119,237
              。
          96年1月1日至99年4月12日部分：
            A.363地號部分：
              313,078*(3+3/12+1/12*12/30)*15/135=114,215
              。
            B.364地號部分：
              531,670*(3+3/12+1/12*12/30)*14/135=181,030
              。
        (6)原告庚○○部分：
          依原告主張，復參以卷附系爭土地之土地登記謄本所
          示（見本院卷一第89頁、第105 頁、本院卷二第140
          頁），原告庚○○係於92年4 月4 日，以贈與為登記
          原因（原因發生日期：92年3 月10日，依民法第758
          條之規定，應以92年4 月4 日為其取得系爭土地之日
          期）取得系爭2 筆土地，應有部分各為18分之1 ，是
          原告庚○○得請求之相當於租金之不當得利金額應為
          299,946元，計算式如下：
          93年2月21日至95年12月31日部分：
            A.93年2 月21日至93年12月31日部分（93年2 月有
              29日）：
              (325,011+593,232)*(1/12*9/29+10/12)*1/18=4
              3,831。
            B.94年1 月1 日至95年12月31日部分：
              (325,011+593,232)*1/18*2=102,027。
          96年1月1日至99年4月12日部分：
            (313,078+531,670)*1/18*(3+3/12+1/12*12/30)=
            154,088。
        (7)原告壬○○部分：
          依原告主張，復參以卷附系爭土地之土地登記謄本所
          示（見本院卷一第108 頁、本院卷二第141 頁），原
          告壬○○係於96年6 月28日，以買賣為登記原因（原
          因發生日期：96年6 月5 日，依民法第758 條之規定
          ，應以96年6 月28日為其取得系爭土地之日期）取得
          系爭364 地號土地，應有部分為45分之1 ，是原告黃
          新耀得請求之相當於租金之不當得利金額應為32,983
          元，計算式如下：
          531,670*(1/12*3/30+6/12+2+3/12+1/12*12/30)
          *1/45=32,983 。
        (8)原告己○○部分：
          依原告主張，復參以卷附系爭土地之土地登記謄本、
          異動索引表所示（見本院卷一第88頁至第89頁、第10
          4 頁至第105 頁、本院卷二第64頁至第67頁、第138
          頁背面至第140 頁），原告己○○於93年2 月21日得
          請求不當得利之日時，其就系爭363 地號土地之權利
          範圍即應有部分為9 分之3 ，於93年10月29日復取得
          應有部分9 分之1 ，於94年7 月26日復取得應有部分
          9 分之1 ，合計應有部分為9 分之5 ；另於93年2 月
          21日得請求不當得利之日時，其就系爭364 地號土地
          之權利範圍即應有部分為9 分之1 ，於93年12月3 日
          取得9 分之1 ，於94年7 月26日取得9 分之1 ，合計
          應有部分為3 分之1 ，是原告己○○得請求之相當於
          租金之不當得利金額應為2,003,647 元，計算式如下
          ：
          93年2月21日至95年12月31日部分：
            A.363地號部分：
              a.93年2 月21日至93年10月28日（93年2 月有29
                日）：
                325,011*(1/12*9/29+7/12+1/12*28/31)*3/9=
                74,153。
              b.93年10月29日至94年7月25日：
                325,011*(1/12*3/31+8/12+1/12*25/31)*4/9=
                107,172。
              c.94年7月26日至95年12月31日：
                325,011*(1/12*6/31+5/12+1)*5/9=258,708。
            B.364地號部分：
              a.93年2 月21日至93年12月2 日（93年2 月有29
                日）：
                593,232*(1/12*9/29+9/12+1/12*2/31)*1/9=
                51,495。
              b.93年12月3 日至94年7月25日：
                593,232*(1/12*3/31+6/12+1/12*25/31)*2/9=
                75,837。
              c.94年7月26日至95年12月31日：
                593,232*(1/12*6/31+5/12+1)*3/9=283,327。
          96年1月1日至99年4月12日部分：
            A.363地號部分：
              313,078*(3+3/12+1/12*12/30)*5/9=571,077。
            B.364地號部分：
              531,670*(3+3/12+1/12*12/30)*1/3=581,883。
    (四)綜上所述，原告依民法第767 條、第179 條之規定，請求
      被告桃園縣政府警察局拆除附圖所示之F 部分建物，並與
      被告桃園縣政府共同將F 部分之土地返還原告及其餘共有
      人，另請求被告桃園縣政府依附表一被告桃園縣政府應給
      付原告相當於租金之不當得利欄之金額，給付原告相當於
      租金之不當得利，為有理由，應予准許，逾此部分之請求
      ，即屬無據，應予駁回。兩造陳明願供擔保，聲請宣告假
      執行及免為假執行，就原告勝訴部分，均核無不合，爰各
      酌定相當之擔保金額准許之；至原告敗訴部分，其假執行
      之聲請，已失所附麗，應予駁回。
四、本件事證已臻明確，兩造其餘主張及舉證，經核與判決基礎
    不生影響，爰不另一一論述，附此敘明。
據上論結，本件原告之訴為一部有理由、一部無理由，依民事訴
訟法第385 條第1 項前段、第79條、第85條第1 項、第390 條第
2 項、第392 條第2 項，判決如主文。
中    華    民    國    99    年    9     月    17    日
                  民事第三庭    法  官  陳心婷
以上正本係照原本作成
如對本判決上訴，須於判決送達後20日內向本院提出上訴狀。如
委任律師提起上訴者，應一併繳納上訴審裁判費。
中    華    民    國    99    年    9     月    17    日
                                書記官  林君燕
附表一：
┌─────┬───────────┬────────┬───────┬───────┐
│          │起訴時，原告就系爭363 │被告桃園縣政府應│原告就本判決第│被告桃園縣政府│
│          │地號、364 地號土地之應│給付原告相當於租│二項聲請假執行│就本判決第二項│
│          │有部分比例            │金之不當得利金額│之擔保金額    │得免為假執行之│
│          ├─────┬─────┤（新臺幣）      │（新臺幣）    │擔保金額      │
│          │363 地號  │364地號   │                │              │（新臺幣）    │
├─────┼─────┼─────┼────────┼───────┼───────┤
│原告辛○○│18分之1   │18分之1   │299,946元       │10萬元        │299,946元     │
├─────┼─────┼─────┼────────┼───────┼───────┤
│原告丁○○│無        │45分之1   │101,940元       │4萬元         │101,940元     │
├─────┼─────┼─────┼────────┼───────┼───────┤
│原告子○○│無        │45分之1   │67,461元        │25,000元      │67,461元      │
├─────┼─────┼─────┼────────┼───────┼───────┤
│原告癸○○│無        │45分之1   │67,461元        │25,000元      │67,461元      │
├─────┼─────┼─────┼────────┼───────┼───────┤
│原告寅○○│135分之15 │135分之14 │484,474元       │162,000 元    │484,474元     │
├─────┼─────┼─────┼────────┼───────┼───────┤
│原告庚○○│18分之1   │18分之1   │299,946元       │10萬元        │299,946元     │
├─────┼─────┼─────┼────────┼───────┼───────┤
│原告壬○○│無        │45分之1   │32,983元        │11,000元      │32,983元      │
├─────┼─────┼─────┼────────┼───────┼───────┤
│原告己○○│9分之5    │3分之1    │2,003,647元     │67萬元        │2,003,647元   │
└─────┴─────┴─────┴────────┴───────┴───────┘
附表二：系爭土地上建物占有情形、使用目的、面積
┌──┬───────────┬─────┬─────┬───────────┐
│附圖│占有情形              │地號      │面積（平方│備註                  │
│編號│                      │          │公尺）    │                      │
├──┼───────────┼─────┼─────┼───────────┤
│A   │被告桃園縣政府警察局  │龍潭鄉東龍│249.6     │桃園縣政府警察局龍潭分│
│    │                      │段363 地號│          │局龍潭分駐所之辦公室  │
├──┼───────────┼─────┼─────┼───────────┤
│B   │停車場                │龍潭鄉東龍│253.53    │上開分駐所之停車場    │
│    │                      │段363 地號│          │                      │
├──┼───────────┼─────┼─────┼───────────┤
│C   │停車場                │龍潭鄉東龍│34.63     │同上                  │
│    │                      │段363 地號│          │                      │
├──┼───────────┼─────┼─────┼───────────┤
│D   │停車場                │龍潭鄉東龍│328.01    │同上                  │
│    │                      │段364地號 │          │                      │
├──┼───────────┼─────┼─────┼───────────┤
│E   │通道                  │龍潭鄉東龍│36.41     │無人占有使用          │
│    │                      │段364地號 │          │                      │
├──┼───────────┼─────┼─────┼───────────┤
│F   │被告桃園縣政府警察局宿│龍潭鄉東龍│109.54    │此宿舍分派予被告戊○使│
│    │舍                    │段364地號 │          │用，門牌號碼桃園縣龍潭│
│    │                      │          │          │鄉○○路200 巷2 號    │
├──┼───────────┼─────┼─────┼───────────┤
│G   │被告桃園縣政府警察局宿│龍潭鄉東龍│62.81     │門牌號碼桃園縣龍潭鄉東│
│    │舍                    │段364地號 │          │龍路200 巷4 號        │
├──┼───────────┼─────┼─────┼───────────┤
│H   │被告桃園縣政府警察局宿│龍潭鄉東龍│46.64     │門牌號碼桃園縣龍潭鄉東│
│    │舍                    │段364地號 │          │龍路200 巷6 號        │
├──┼───────────┼─────┼─────┼───────────┤
│I   │被告桃園縣政府警察局宿│龍潭鄉東龍│46.64     │此宿舍分派予被告李黃錦│
│    │舍                    │段364地號 │          │麗使用，門牌號碼桃園縣│
│    │                      │          │          │龍潭鄉○○路200 巷8 號│
├──┼───────────┼─────┼─────┼───────────┤
│J   │通道                  │龍潭鄉東龍│55.56     │無人占有使用          │
│    │                      │段364地號 │          │                      │
├──┼───────────┼─────┼─────┼───────────┤
│K   │被告龍潭鄉公所        │龍潭鄉東龍│204       │供清潔隊辦公室使用    │
│    │                      │段364地號 │          │                      │
├──┼───────────┼─────┼─────┼───────────┤
│M   │被告龍潭鄉公所        │龍潭鄉東龍│83.09     │供清潔隊停車場使用    │
│    │                      │段364地號 │          │                      │
├──┼───────────┼─────┼─────┼───────────┤
│N   │磚造建物              │龍潭鄉東龍│72.94     │被告乙○○○建造、附連│
│    │                      │段364地號 │          │於I 部分建物之磚造建物│
├──┼───────────┼─────┼─────┼───────────┤
│O   │鐵架造建物            │龍潭鄉東龍│45.71     │被告戊○建造、附連於F │
│    │                      │段364地號 │          │部分建物之鐵架造建物  │
└──┴───────────┴─────┴─────┴───────────┘
附表三：原告請求相當於租金之不當得利之金額及計算式
┌──────────────────────────────────────┐
│桃園縣龍潭鄉○○段363地號  面積：537.76平方公尺                             │
├────┬─────┬───────────────────────────┤
│原告    │應有部分  │原告計算不當得利之金額                                │
├────┼─────┼───────────────────────────┤
│辛○○  │1/18      │83年2 月20日至99年4 月12日                            │
│        │          │8476( 申報地價) ×10% ×1/18＝25323                   │
│        │          │25323 ÷12×194 個月＝409389                          │
├────┼─────┼───────────────────────────┤
│己○○  │5/9       │87年8 月27日至90年11月30日                          │
│        │          │  8476×537.76×10% ×1/9 ＝50645                     │
│        │          │  50645 ÷12×39個月＝164596                          │
│        │          │90年11月30日至91年12月4 日                          │
│        │          │  8476×537.76×10% ×2/9 ＝101290                    │
│        │          │91年12月4 日至93年10月29日                          │
│        │          │  8476×537.76×10% ×3/9 ＝151935                    │
│        │          │  151935 ÷12×22個月＝278548                         │
│        │          │93年12月3 日至94年7 月26日                          │
│        │          │  8476×537.76×10% ×4/9 ＝202580                    │
│        │          │  22580÷12×7 個月＝121672                           │
│        │          │94 年7 月26日至99年4 月12日                         │
│        │          │  8476×537.76×10% ×5/9 ＝253225                    │
│        │          │  253225 ÷12×56個月＝0000000                        │
├────┼─────┼───────────────────────────┤
│庚○○  │1/18      │83年2 月20日至99年4 月12日                            │
│        │          │8476×537.76×10% ×1/18 ＝25323                      │
│        │          │25323 ÷12×194 個月＝409389                          │
├────┼─────┼───────────────────────────┤
│寅○○  │15/135    │94年1 月24日至99年4 月12日                            │
│        │          │8476×537.76×10% ×15/135＝50645                     │
│        │          │50645 ÷12×62個月＝261666                            │
└────┴─────┴───────────────────────────┘
┌──────────────────────────────────────┐
│桃園縣龍潭鄉○○段364地號  面積：1589.53平方公尺                            │
├────┬─────┬───────────────────────────┤
│原告    │應有部分  │原告計算不當得利之金額                                │
├────┼─────┼───────────────────────────┤
│辛○○  │1/18      │83年2 月20日至99年4 月12日                            │
│        │          │8040×1589.53 ×10% ×1/18＝70999                     │
│        │          │70999 ÷12×194 個月＝0000000                         │
├────┼─────┼───────────────────────────┤
│己○○  │1/3       │87年8 月27日至93年12 月3日                          │
│        │          │  8040×0000000 ×10% ×1/9 ＝141998                  │
│        │          │  141998 ÷12×75個月＝887487                         │
│        │          │93年12月3 日至94年7 月26日                          │
│        │          │  8040×1589.53 ×10% ×2/9＝283996                   │
│        │          │  283996 ÷12×7 個月＝165644                         │
│        │          │94年7 月26日99年4 月12日                            │
│        │          │  8040×1589.53 ×10% ×3/9 ＝425994                  │
│        │          │  425994 ÷12×56個月＝0000000                        │
├────┼─────┼───────────────────────────┤
│庚○○  │1/18      │83年2月20日至99年4月12日                              │
│        │          │8040×1589.53 ×10% ×1/18＝70999                     │
│        │          │70999÷12×194個月＝0000000                           │
├────┼─────┼───────────────────────────┤
│丁○○  │1/45      │93年10月29日至96年6月28日                           │
│        │          │  8040×1589.53 ×10% ×2/45＝56799                   │
│        │          │  56799 ÷12×32個月＝151465                          │
│        │          │96年6 月28日至99年4 月12日                          │
│        │          │  8040×1589.53 ×10% ×1/45＝28400                   │
│        │          │  28400 ÷12×33個月＝78100                           │
├────┼─────┼───────────────────────────┤
│子○○  │1/45      │93年10月29日至99年4 月12日                            │
│        │          │8040×1589.53 ×10% ×1/45＝28400                     │
│        │          │28400 ÷12×65個月＝153833                            │
├────┼─────┼───────────────────────────┤
│癸○○  │1/45      │93年10月29日至99年4 月12日                            │
│        │          │8040×1589.53 ×10% ×1/45＝28400                     │
│        │          │28400 ÷12×65個月＝153833                            │
├────┼─────┼───────────────────────────┤
│寅○○  │14/135    │94年1 月24日至99年4 月12日                            │
│        │          │8040×1589.53 ×10% ×14/135＝132531                  │
│        │          │132531 ÷12×62個月＝684743                           │
├────┼─────┼───────────────────────────┤
│壬○○  │1/45      │96年6 月28日至99年4 月12日                            │
│        │          │8040×1589.53 ×10% ×1/45＝28400                     │
│        │          │28400 ÷12×33個月＝78100                             │
└────┴─────┴───────────────────────────┘

司法院資訊處製作；財團法人民間司法改革基金會備份。
